臺灣桃園地方法院行政訴訟判決　
111年度交字第44號
原      告  楊惠媛  
            黃崧誌  
被      告  桃園市政府交通事件裁決處
                      設桃園市○○區○○路00號7~8樓
代  表  人  張丞邦    住同上
訴訟代理人  黃一鳴律師
上列當事人間交通裁決事件，原告不服被告所為如附表所示之裁
決，提起行政訴訟，本院判決如下：
    主  文
原告之訴駁回。
訴訟費用新臺幣參佰元由原告負擔。
    事實及理由
壹、程序方面：
    本件係因原告不服被告所為道路交通管理處罰條例（下稱處
    罰條例）第8 條之裁決而提起撤銷訴訟，依行政訴訟法第23
    7 條之1 ，應適用交通裁決事件訴訟程序。本件因卷證資料
    已經明確，本院依行政訴訟法第237 條之7 規定，不經言詞
    辯論，直接裁判。
貳、實體方面：                                  
一、事實概要：
　　原告2人於110年10月29日19時28分許，將其等所有附表所示
    之機車，停放於桃園市○○區○○路00號前時，為桃園市政府警
    察局八德分局（下稱舉發機關）員警認原告2人分別有「在
    禁止臨時停車處所停車」之違規，遂逕行舉發並填製如附表
    所示之舉發違反道路交通管理事件通知單（下稱附表所示之
    舉發通知單），記載應到案日期如附表所示，並移送被告處
    理。嗣原告2人於110年11月10日到案陳述不服舉發，經被告
    函請舉發機關協助查明事實後，認原告2人確有「在禁止臨
    時停車處所停車」之違規，爰依處罰條例第56條第1項第1款
    及違反道路交通管理事件統一裁罰基準及處理細則（下稱裁
    罰基準及處理細則）等規定，於111年1月11日以附表所示之
    裁決書（下合稱原處分），各裁處原告2人如附表所示之處
    分。原告2人不服，於是提起本件行政訴訟。
二、原告起訴主張及聲明：
（一）主張要旨：原告2人停車之地點自社區100年7月落成後，
      均為社區之私有土地，包含修繕、保善、更新等均為社區
      獨立出資，而政府亦不願劃設停車格，僅表示「非公有土
      地」，卻遭檢舉魔人惡意檢舉。又原告一直均有繳納該地
      之地價稅，是原告2人停車地點之人行地磚上（超過柏油
      路面上之黃紅線內30公分），才是原告2人3台機車停放之
      區域，該處既非道路範圍，又屬私人土地，且未阻礙行人
      通行。再者，八德分局對面一排市府公有人行道之店面停
      滿汽機車，甚至小桌椅擺滿人行道均不見取締，明顯有違
      反比例原則、執法不公等情。
（二）聲明：原處分撤銷。
三、被告答辯及聲明：
（一）答辯要旨：
    ⒈引用處罰條例第3條第3款、第7條之2第2項第4款、第56條
      第1項第1款、道路交通安全規則（下稱道安規則）第112
      條第1項第1款、，及臺灣新北地方法院105年度交字第291
      號等相關交通法規之條文與判決（詳卷附答辯狀）。
    ⒉舉發機關111年3月22日德警分交字第1110009593號函文表
      示略以：「…審據繫案舉發照片及員警職務報告，旨揭車
      輛在禁止臨時停車處所停車，依道路交通安全規則第112
      條第1項第1款『禁止臨時停車處所不得停車』之規定，違規
      事實明確…」…」等語。
    ⒊復參照交通部94年6月21日交路字第0940006793號函釋及臺
      灣高等行政法院105年度訴字第1770號判決等意旨觀之，
      土地之所有權歸屬與系爭土地之性質是否屬於道路或人行
      道乃分屬二事；縱令系爭地點屬私人所有，祇要該地有以
      通行為目的供公用者，亦已足堪認定其屬於人行道或道路
      ，二者間並不當然存在排他互斥之關係。是以系爭車輛確
      實有在供公眾通行之人行道上停車，有採證照片為證，足
      認原告在禁止臨時停車處所停車無誤。
　　⒋又原告將該系爭機車停放在此「人行道」上，勢必影響往
      來行人之通行及使用空間，亦即將迫使在此「人行道」上
      行走之民眾於步行至該處時，必須繞越該停車位置而行走
      ，顯然妨礙行人用路時之交通秩序及暢通。況且，原告在
      停放該系爭機車於此「人行道」時，倘若當時恰好有行人
      步行經過該處，亦有危及行經路人之生命、身體安全之虞
      ，進而有害於道路交通安全。是原告不得全憑主觀之認知
      ，認為不妨礙他人、車通行就恣意停放於人行道上。
　　⒌至原告主張此八德分局對面一排市府公有人行道之店面店
      家停滿汽機車均不見該分局取締，執法不公云云。惟按憲
      法上平等原則，乃係要求行政機關對於事物本質上相同之
      事件作相同之處理，形成行政自我拘束；且憲法上之平等
      原則係指合法權利義務之平等，並不包含違法行為均不予
      取締制裁之不法平等。是以，平等原則並非賦予人民得比
      附援引其他交通違規之例，而要求行政機關得不予舉發、
      裁罰。　　
    ⒍綜上所述，附表所示之車輛因有「在禁止臨時停車處所停
      車」之情，已該當處罰條例第56條第1項第1款規定之要件
      。是被告依法裁處，應無違誤，原告之訴為無理由。
（二）聲明：駁回原告之訴。
四、本院之判斷：
（一）前提事實：
      原告2人於110年10月29日19時28分許，將其所有附表所示
      之機車，停放於桃園市○○區○○路00號前時，為舉發機關員
      警認原告2人分別有「在禁止臨時停車處所停車」之違規
      等情，此有舉發機關111年3月22日德警分交字第11100095
      93號函文、110年11月17日德警分交字第1100039066號函
      文（見本院卷第47頁、第59頁）、桃園縣政府101年5月18
      日府土工字第1010123682號函文（見本院卷第49頁）、桃
      園縣政府101年5月18日府土工字第10101236821號公告（
      見本院卷第50頁）、舉發員警職務報告書（見本院卷第51
      頁）、附表所示之舉發通知單（見本院卷第53頁、第55頁
      、第57頁）、違規採證照片（見本院卷第54頁、第56頁、
      第58頁）、機車車籍查詢（見本院卷第67至69頁）、交通
      違規案件陳述書（見本院卷第71至79頁）等資料各1份在
      卷可憑。
（二）被告認定原告有「在禁止臨時停車處所停車」之違規，並
      無違誤：
    ⒈按「本條例用詞，定義如下：三、人行道：指為專供行人
      通行之『騎樓』、走廊，及劃設供行人行走之地面道路，與
      人行天橋及人行地下道」、「汽車駕駛人停車時，有下列
      情形之一者，處新臺幣600元以上1,200元以下罰鍰：一、
      在禁止臨時停車處所停車」，處罰條第3條第3款、第56條
      第1項第1款分別定有明文。次按「汽車臨時停車時，應依
      下列規定：一、橋樑、隧道、圓環、障礙物對面、鐵路平
      交道、人行道、行人穿越道、快車道等處，不得臨時停車
      」、「汽車停車時，應依下列規定：一、禁止臨時停車處
      所不得停車」，道安規則第111條第1項第1款、第112 條
      第1項第1款所明定。
    ⒉經查，原告2人於違規地點之人行道上停車之事實，業據被
      告提出舉發機關111年3月22日德警分交字第1110009593號
      、110年11月17日德警分交字第1100039066號等函文、舉
      發員警職務報告書、違規採證照片等資料（見本院卷第47
      至48頁、第51頁、第54頁、第56頁、第58頁）在卷可佐，
      亦為原告所不爭執（見本院卷第4頁）。
　　⒊原告固不否認附表所示之機車確係於案發當日，停放在系
      爭違規地點（即人行地磚）之情，但卻主張略以：附表所
      示機車停放之地點，並非道路所指之範圍，又屬私人土地
      ，且未阻礙行人通行等語。惟查：
　　⑴按「在圓環、人行道、交岔路口十公尺內，公路主管機關
      、市區道路主管機關或警察機關得在不妨害行人通行或行
      車安全無虞之原則，設置必要之標誌或標線另行規定機車
      、慢車之停車處所」，處罰條例第90條之3第1項定有明文
      。足認除非公路主管機關、市區道路主管機關或警察機關
      ，有依處罰條例第90條之3第1項規定，在人行道上，設置
      必要之標誌或標線另行規定機車、慢車之停車處所，否則
      ，人行道上係不得臨時停車或停車。亦即人行道不需在現
      場設有任何標誌之告知，原則上即禁止臨時停車或停車，
      只有在現場設有允許機慢車停車之標誌或標線之情形下，
      始可在該標誌或標線限定之範圍內停車，若機車所停之位
      置，係在允許機車停車之標誌或標線所指示或劃定範圍以
      外之人行道上，仍屬在禁止臨時停車處所停車，即有前開
      處罰條例第56條第1項第1款罰則之適用。至該處被劃設為
      人行道之土地若屬於私人所有，該土地所有權人雖形成因
      公益而特別犧牲其財產上之利益，國家自應依法律之規定
      辦理徵收給予補償（司法院大法官會議釋字第400號解釋
      參照），惟因該處所已劃設為人行道使用，且前後路段均
      連貫設置，即已成立公共地役關係，該土地所有權人自無
      從再為自由使用收益。是以，縱使原告所有系爭車輛停放
      之處所係屬於私人之土地，惟因該處已劃設為人行步道即
      人行道，已成立公共地役關係，專供行人通行使用，仍係
      屬於禁止車輛臨時停車之處所。故原告主張：系爭車輛所
      停放之位置係於私人土地上，不應裁罰云云，並不足採信
      。
　　⑵復按桃園縣政府101年5月18日府土工字第10101236821號公
      告內容略以：「公告事項：建築基地依建築技術規則設置
      之『沿街步道式開放空間』及依本縣各都市計劃土地使用分
      區管制要點設置『退縮空間』，為『道路交通管理處罰條例』
      第3條第1項第1款所稱『其他供公眾通行之地方』，納入『道
      路』管理」等語（見本院卷第50頁）觀之，既然本件原告2
      人違規停車之地點，已劃設為人行步道即人行道，而專供
      行人通行使用，即屬於「其他供公眾通行之地方」，依上
      開桃園縣101年5月18日府土工字第10101236821號公告意
      旨，即為「道路」之範圍。況依交通部94年6月21日交路
      字第0940006793號函釋內容略以：「查『道路交通管理處
      罰條例』第3條第1款規定，道路：指公路、街道、巷衖、
      廣場、騎樓、走廊或其他供公眾通行之地方；另據『道路
      交通標誌標線號誌設置規則』第168條規定意旨，係於劃設
      有禁止停車線之左、右側道路範圍內均不得停車。至倘停
      車地點屬既成公眾通行之道路，不論產權是否屬於私人，
      仍應適用上揭規定」等語觀之，原告2人違規停車之地點
      確係以通行為目的供公用者，因此不論該處係屬於人行道
      或者道路（二者間並不當然存在排他互斥之關係），該處
      均屬於禁止臨時停車或停車之處所。　　　
　　⑶又原告係持有合法考領有駕駛執照之人，則其對前述「人
      行道係不得臨時停車或停車之處所」之基本交通法規，本
      應知悉。而觀諸舉發機關所提供之違規採證照片（見本院
      卷第54頁、第56頁、第58頁）觀之，可知系爭機車當時所
      停放之位置，係為鋪設有石磚之地面，專供行人通行之用
      ，且依上開照片所示，該處人行道並無允許機慢車停車之
      標誌或標線，且有禁止停車之告示牌(見本院卷第56頁)。
      故足認原告停放機車之地點，確屬禁止臨時停車之處所至
      明。
　　⑷末查，審酌上開法規禁止停車之規範目的，應係著眼於整
      個人行道係供行人通行之通道，為維護及保障行人之通行
      自由與安全，乃規定人行道不得停車。又既係於不得停車
      之處所而停車，即屬影響他人通行自由，並不以擋住全部
      人行道、或行人完全無法通行始得稱之，只要公眾通行權
      有受到影響，即屬構成。是原告2人所稱其停車之位置並
      未阻礙行人通行之情事等語，並不足採。　
　　⒋至原告主張：八德分局對面一排市府公有人行道之店面停
      滿汽機車，甚至小桌椅擺滿人行道均不見取締，明顯有違
      反比例原則、執法不公云云。惟查，按憲法之平等原則要
      求行政機關對於事物本質上相同之事件作相同處理，乃形
      成行政自我拘束，惟憲法之平等原則係指合法之平等，不
      包含違法之平等，此有最高行政法院93年判字第1392號判
      例意旨可資參照。而行政行為，非有正當理由，不得為差
      別待遇，行政程序法第6條固有明文，此即行政法上之平
      等原則。然行政機關若怠於行使權限，致人民因個案違法
      狀態未排除而獲得利益時，該利益並非法律所應保護之利
      益，因此其他人民不能要求行政機關比照該違法案例授予
      利益，亦即人民不得主張「不法之平等」，最高行政法院
      92年度判字第275號判決意旨闡釋明確。經查，本件原告
      確實有將附表所示之機車停放於人行道之客觀違規行為事
      實，已詳如前述，是縱認常有其他車輛暫停於八德分局對
      面一排市府公有人行道店面之違規，惟此亦係其他車輛是
      否另涉違反處罰條例規定，而另件裁罰之問題，且縱其他
      車輛未經舉發、裁處，原告亦不得執此主張「不法之平等
      」而要求比照辦理，藉此免除本件違規事實而應負之罰責
      。故原告上開主張，不足採信。　
    ⒌綜上所述，原告2人係持有合法駕駛執照之人，其在供行人
      通行處所（即人行道）停車之違規行為，縱認其非故意，
      亦有應注意，能注意，而未注意之過失責任。故本件被告
      認定原告2人有「在禁止臨時停車處所停車」之違規行為
      事實，並無違誤。
（三）被告以附表所示之處分裁罰原告，並無違誤：
    ⒈按「汽車駕駛人停車時，有下列情形之一者，處新臺幣600
      元以上1,200元以下罰鍰：一、在禁止臨時停車處所停車
      」，處罰條例第56條第1項第1款定有明文。
    ⒉次按裁罰基準及處理細則第1條規定：「本細則依道路交通
      管理處罰條例第92條第4項規定訂定之」、第2條第1項、
      第2項規定：「處理違反道路交通管理事件之程序及統一
      裁罰基準依本細則之規定辦理。前項統一裁罰基準，如附
      件違反道路交通管理事件統一裁罰基準表」，核上開處罰
      條例第92條第4項所授權交通部會同內政部訂定之裁罰基
      準及處理細則及其附件「違反道路交通管理事件統一裁罰
      基準表」（下稱裁罰基準表），就其立法目的及功能，乃
      為防止處罰機關枉縱或偏頗，用以維持裁罰之統一性與全
      國因違反道路交通管理事件受處罰民眾之公平，不因裁決
      人員不同，而生偏頗，寓有避免各監理機關於相同事件恣
      意為不同裁罰之功能，並非法所不許，於憲法上保障人民
      財產權之意旨並無牴觸（此並有司法院釋字第511號解釋
      意旨理由足資參照），是被告自得依此裁罰基準表而為裁
      罰。
    ⒊原告2人確有「在禁止臨時停車處所停車」之違規行為，已
      詳如前述，且原告係於應到案期限內到案聽後裁決，又依
      裁罰基準表規定：「機車」、「小型車」、「在公共汽車
      招呼站10公尺內以外之禁止臨時停車處所停車」，於期限
      內繳納或到案聽候裁決者，裁處罰鍰600元、900元。是本
      件被告依處罰條例第56條第1項第1款、裁罰基準及處理細
      則及裁罰基準表等規定，以附表所示之處分裁罰原告2人
      ，經核即屬於法有據，該等處分並無違誤。故原告訴請撤
      銷原處分，為無理由，應予駁回。
五、本件判決基礎已臻明確，兩造其餘之攻擊防禦方法及訴訟資
    料經本院審酌後，核與判決結果不生影響，無一一論述之必
    要，附此敘明。
六、據上論結，本件原告之訴無理由，依政訴訟法第237條之8  
    第1項、第98條第1項前段等規定，判決如主文。
中　　華　　民　　國　　111 　年　　5　　月　　31 　　日
　　　　　　　　　行政訴訟庭　法　官　黃漢權
附表：
 編號 違規舉發通知單    裁決書   違規機車 違規時間地點   違規事實    處罰主文   1 110年11月2日桃警局交字第DG0000000號（110年12月17日前） 111年1月11日桃交裁罰字第58－DG0000000號 原告黃崧誌所有之車牌號碼000－0000號大型重型機車 110年10月29日19時28分許在桃園市○○區○○路00號前 在禁止臨時停車處所停車 罰鍰900元   2 110年11月2日桃警局交字第DG0000000號（110年12月17日前） 111年1月11日桃交裁罰字第58－DG0000000號 原告黃崧誌所有之車牌號碼000－0000號普通重型機車 110年10月29日19時28分許在桃園市○○區○○路00號前 在禁止臨時停車處所停車 罰鍰600元   3 110年11月2日桃警局交字第DG0000000號（110年12月17日前） 111年1月11日桃交裁罰字第58－DG0000000號 原告楊惠媛所有之車牌號碼000－0000號普通重型機車   110年10月29日19時28分許在桃園市○○區○○路00號前 在禁止臨時停車處所停車 罰鍰600元 
上為正本係照原本作成。
如不服本判決，應於判決送達後20日內，向本院提出上訴狀並表
明上訴理由（原判決所違背之法令及其具體內容或依訴訟資料可
認為原判決有違背法令之具體事實），其未載明上訴理由者，應
於提出上訴後20日內向本院補提理由書（上訴狀及上訴理由書均
須按他造人數附繕本，如未按期補提上訴理由書，則逕予駁回上
訴），並應繳納上訴裁判費新臺幣750元。
中　　華　　民　　國　　111 　年　　6 　　月　　1 　　日
　　　　　　　　　　　　　　　書記官　蕭竣升